【裁判字號】    98,交易,345
【裁判日期】    980731
【裁判案由】    肇事逃逸罪
【裁判全文】
臺灣臺中地方法院刑事判決             98年度交易字第345號
公  訴  人  臺灣臺中地方法院檢察署檢察官
被      告  乙○○
上列被告因肇事逃逸案件，經檢察官聲請簡易判決處刑（九十八
年度偵字第四六九三號），本院臺中簡易庭認為不得以簡易判決
處刑，由本院刑事庭適用通常程序審理，被告於準備程序中就被
訴事實為有罪之陳述，受命法官於聽取當事人之意見後，本院合
議庭裁定改以簡式審判程序審理，判決如下：
    主    文
乙○○駕駛動力交通工具肇事，致人受傷而逃逸，累犯，處有期
徒刑柒月。
    犯罪事實
一、乙○○曾因違反職役職責罪，於民國九十六年一月二日經國
    防部高等軍事法院高雄分院以九十五年度上訴字第一三五號
    判決處有期徒刑三年確定；另因偽造文書案件，於九十六年
    五月二十一日經臺灣高雄地方法院以九十六年度簡字第三一
    三號判決處有期徒刑四月確定後，上開二案件於九十六年十
    月十九日經臺灣高雄地方法院以九十六年度聲減字第六一○
    八號裁定各減刑為有期徒刑一年六月、二月，並定應執行有
    期徒刑一年七月確定後，甫於九十七年四月二日執行完畢。
    詎竟不知戒慎，於九十七年七月十七日凌晨一時三十分許，
    駕駛車號五五○○─ＳＣ號自用小客車，由臺中市○○路沿
    進化路由北往南方向行駛，至臺中市○區○○路與進化路口
    時，原應注意汽車行駛至交岔路口，其行進、轉彎，應遵守
    燈光號誌，且轉彎車應讓直行車先行，並應注意車前狀況，
    隨時採取必要之安全措施。亦預見如未謹慎行駛將因而發生
    車禍致人受傷，依當時情形亦無不能注意之情形。竟疏未注
    意及此，駕駛上開車輛逕行左轉進入上開交岔路口。適丙○
    ○騎乘車號九ＦＳ─六五六號重型機車，沿臺中市○○路由
    南往北方向行駛至上揭交岔路口時，遭乙○○所駕駛之上開
    車輛撞擊後，人車倒地。致丙○○因而受有左腳膝蓋骨折之
    傷害（涉犯過失傷害部分，另經不起訴處分）。詎乙○○未
    即採取救護或其他必要措施，並向警察機關報告，而於警察
    到場處理前，離開現場。嗣經丙○○報警處理後，經警循線
    查獲。
二、案經臺灣臺中地方法院檢察署檢察官自動檢舉偵查聲請簡易
    判決處刑，本院依序改為通常程序及簡式審判程序審理。
    理    由
一、上揭犯罪事實業據被告乙○○坦承不諱，並經被害人丙○○
    於警詢及偵查中指訴綦詳，核與證人左國達於警詢證述之情
    節相符，且有警方製作之臺中市○○○道路交通事故當事人
    登記聯單、中國醫藥大學附設醫院診斷證明書、道路交通事
    故現場圖、道路交通事故調查報告表 (一)、(二)、補充資
    料表、初步分析研判表現場照片及上開汽車、機車受損情形
    照片附卷可稽。從而，被告駕車肇事致人受傷而逃逸之犯行
    ，事證明確，堪以認定，應予依法論科。
二、論罪科刑
（一）按刑法第一百八十五條之四肇事逃逸罪，其立法目的係在
      維護交通安全，加強救護，減少被害人之死傷，促使駕駛
      人於肇事後，能對被害人即時救護。且汽車駕駛人，駕駛
      汽車肇事致人受傷或死亡，應即採取救護或其他必要措施
      ，並向警察機關報告，不得駛離，道路交通管理處罰條例
      第六十二條第一項亦定有明文（最高法院九十一年度臺上
      字第七○四九號判決參照）。申言之，刑法第一百八十五
      條之四之規定，係課予肇事者於案發後停留在現場採取救
      護或其他必要措施，以避免因肇事現場之車輛、傷者導致
      交通往來之危險，並能減少被害人之死傷。而查，本件被
      告於車禍後未曾停留查看，旋即逕行離去，既未協助救護
      傷者並通知員警或救護人員前來處理，且未留在現場妥善
      維護車禍肇事現場之交通安全，避免因殘留肇事現場之車
      輛、傷者致生交通往來危險，極易再次造成其他往來車輛
      肇事及死傷之擴大，被告對可能潛在之危險，未施以絲毫
      之防免，即擅自予離去，足認被告客觀上擅自離開車禍肇
      事現場之行為，實已侵害上揭法律目的所欲保護之法益，
      已該當該罪之法律構成要件。參照）。是核被告所為，係
      犯刑法第一百八十五條之四之公共危險罪。
（二）被告有犯罪事實欄所載前科一節，有臺灣高等法院被告前
      案紀錄表在卷可憑，其於有期徒刑執行完畢後五年內，再
      故意犯本件有期徒刑以上之罪，為累犯，應依法加重其刑
      ，且已不符合刑法第七十四條第一項各款得宣告緩刑之規
      定，聲請簡易判決處刑意旨請求宣告被告緩刑，容有誤解
      ，附此說明。
（三）爰審酌被告肇事致被害人受傷後，竟未下車協助就醫或報
      警處理，棄已受傷之被害人於不顧，騎車逃逸，致使應受
      照護之人傷害擴大之風險增加；行為殊不足取，惟念其於
      犯罪後坦認犯行，且與被害人丙○○達成和解，並賠償損
      害（此有本院九十八年度中調字第七二二號調解程序筆錄
      在卷可參），應有認錯悔過之意等一切情狀，量處如主文
      所示之刑，以示懲儆。
據上論斷，應依刑事訴訟法第四百五十二條、第二百七十三條之
一第一項、第二百九十九條第一項前段，刑法第一百八十五條之
四、第四十七條第一項，判決如主文。
本案經檢察官甲○○到庭執行職務。
中    華    民    國    98    年    7     月    31    日
                        交通法庭  法  官  莊秋燕
以上正本證明與原本無異。
如不服本判決應於收受判決後十日內向本院提出上訴書狀，並應
敘述具體理由；其未敘述上訴理由者，應於上訴期間屆滿後二十
日內向本院補提理由書（均須按他造當事人之人數附繕本）「切
勿逕送上級法院」。
                                  書記官  楊賀傑
中    華    民    國    98    年    7     月    31    日
附錄論罪科刑法條：
中華民國刑法第一百八十五條之四
（肇事遺棄罪）
駕駛動力交通工具肇事，致人死傷而逃逸者，處六月以上五年以
下有期徒刑。


司法院資訊處製作；財團法人民間司法改革基金會備份。
